【裁判字號】    98,聲減,12
【裁判日期】    980420
【裁判案由】    聲請減刑
【裁判全文】
臺灣基隆地方法院刑事裁定              98年度聲減字第12號
聲  請  人  臺灣基隆地方法院檢察署檢察官
受  刑  人  甲○○
                    （現於臺灣新店戒治所執行中）
上列受刑人因違反麻醉藥品管理條例等案件，已經判決罪刑確定
，聲請人聲請減刑及並就其中有期徒刑部分定其應執行之刑（98
年度聲減字第11號），本院裁定如下：
    主  文
甲○○所犯如附表編號1.2.所示之罪所處之刑，各減為有期徒刑
肆月又拾伍日、伍月，應執行有期徒刑柒月又拾伍日。
甲○○所犯如附表編號3.所示之罪所處之刑，減為有期徒刑月
，如易科罰金，以銀元佰元即新臺幣玖佰元折算壹日。
    理  由
一、聲請意旨略以：受刑人甲○○於附表所列時間犯如附表編號
    1.2.3.所示之罪，經法院分別判處如附表編號1.2.3.所示之
    刑，並均經確定在案。經查受刑人所犯如附表編號1.2.3.所
    示各罪之犯罪時間均在中華民國（下同）96年4 月24日以前
    ，且所犯之罪，核與中華民國96年罪犯減刑條例第2 條第1
    項第3 款之規定相符，合於減刑條件，爰依同條例第8 條第
    1 項，聲請予以減刑等語。
二、按犯罪在96年4 月24日以前者，除本條例另有規定外，依下
    列規定減刑：一死刑減為無期徒刑；二無期徒刑減為有期徒
    刑20年；三有期徒刑、拘役或罰金，減其刑期或金額二分之
    一。依本條例應減刑之罪，已經判決確定尚未執行或執行未
    完畢者，由檢察官或應減刑之人犯聲請最後審理事實之法院
    裁定之；裁判確定前犯數罪均應減刑而已定執行刑者，仍依
    同條例第10條第1 項規定，另定應執行之刑，96年7 月16日
    施行之中華民國96年罪犯減刑條例第2 條第1 項、第8 條第
    1 項、第10條第2 項前段定有明文。次按，犯最重本刑為5
    年以下有期徒刑以下之刑之罪，依本條例規定減為6 月以下
    有期徒刑、拘役者，應於為減刑裁判時，併諭知易科罰金折
    算之標準；減刑後之易科罰金或易服勞役之折算標準，仍宜
    照原標準定之，上開條例第9 條、「法院辦理96年減刑案件
    應行注意事項」第16條亦有明文。又刑法第51條定應執行刑
    之規定雖於94年2 月2 日修正公布，並於95年7 月1 日施行
    ，然依減刑條例之減刑裁定，係按原判決之宣告刑而減之，
    並非重新判決，故是否准於減刑裁定並定應執行刑時，均應
    依原判決時所應適用定應執行刑之法律規定定之，不生新舊
    法比較適用之問題，而數罪併罰中之一罪依刑法規定得易科
    罰金，若因與不得易科之他罪併合處罰結果而不得易科罰金
    時，原易科部分，所處之刑，自亦無庸為易科折算標準之記
    載（司法院院字第2702號解釋、最高法院80年度台抗字第57
    7 號裁判要旨參照）。
三、經查：
  (一)再按所謂執行完畢，其在監獄執行刑期屆滿者，固不待言；
    如係經假釋出獄者，須在無期徒刑假釋後滿15年，或在有期
    徒刑所餘刑期內未經撤銷假釋者，其未執行之刑，始得以已
    執行完畢論。如其為二以上徒刑併執行者，依刑法第79條之
    1 第1 項規定：「二以上徒刑併執行者，第77條所定最低應
    執行之期間，合併計算之」。同條第3 項規定：「依第1 項
    規定合併計算執行期間而假釋者，前條第1 項規定之期間，
    亦合併計算之」。從而，在併合執行之情形，經許其假釋出
    獄者，其報請許可假釋所須最低應執行期間既合併計算，且
    假釋期間（即殘刑期間）亦合併計算之，其期間即無從區分
    。因之，不論假釋出獄前所執行之期間是否已逾其中任一罪
    之刑期，亦不論嗣後其假釋有無被撤銷，在假釋期間內，均
    應認為尚未執行完畢（88年7 月20日最高法院第4 次刑事庭
    會議參照）。換言之，依刑法第79條之1 第3 項撤銷假釋期
    間合併計算之規定（全部之殘刑執行完畢，始得論以累犯之
    概念），應認為需於原殘餘刑期執行期滿時，始得認為所犯
    之各罪執行完畢（臺灣高等法院96年第4 次刑事庭庭長會議
    中華民國96年罪犯減刑條例法律問題（五）決議第2 號參照
    ）。查受刑人所犯如附表編號1.2.所示之罪，經本院於83年
    2 月25日以82年度訴字第530 號判決分別判處有期徒刑9 月
    、10月，應執行有期徒刑1 年3 月確定；另因違反麻醉藥品
    管理條例罪經臺灣高等法院於82年8 月12日以82年度上訴字
    第4277號判決判處有期徒刑5 年2 月確定，其於82年12月21
    日入監接續執行上開2 案件所處之刑，於85年3 月14日假釋
    出監。假釋期間，復因犯如附表編號3.所示之罪，經本院於
    85年7 月1 日以85年度易字第562 號判決判處有期徒刑6 月
    確定。其前所受之假釋經宣告撤銷，應執行殘刑有期徒刑4
    年24日。復因分別違反麻醉藥品管理條例罪，經本院於86年
    2 月24日以85年度易字第994 號判決判處有期徒7 月確定（
    下稱甲案）；因違反肅清煙毒條例罪，經本院於86年4 月7
    日以85年度訴字第483 號判決，判處有期徒刑2 年4 月確定
    （下稱乙案）；因妨害自由案件，經本院於86年5 月26日以
    85年度訴字第423 號判決，判處有期徒刑4 月確定（下稱丙
    案）；因違反肅清煙毒條例罪，經本院於86年5 月21日以86
    年度訴字第168 號判決，判處有期徒刑5 年8 月確定（下稱
    丁案）；因違反肅清煙毒條例、麻醉藥品管理條例、偽造文
    書等案件，經臺灣高等法院於86年12月3 日以86年度上易字
    6151號判決分別判處有期徒刑3 年5 月、7 月、8 月，應執
    行有期徒刑4 年6 月確定（下稱戊案）。其因上開甲、乙、
    丙、丁及戊案件所處之刑，嗣經臺灣高等法院於97年7 月1
    日以97年度聲字1816號裁定減刑並定應執行有期徒刑9 年2
    月確定。其於86年2 月19日入監接續執行上開因所犯如附表
    編號1.2.所示等罪所處之刑經撤銷假釋後應執行之殘刑4 年
    24日、因犯如附表編號3.所示之罪所處之有期徒刑6 月及因
    所犯上開甲、乙、丙、丁及戊案件所定應執行之有期徒刑9
    年2 月後，於96年2 月12日假釋出監。其於假釋期間又因施
    用第一級毒品案件，經本院於97年8 月25日以97年度毒聲字
    第181 號裁定送觀察、勒戒後，認有繼續施用毒品之傾向，
    再經本院於98年2 月2 日以97年度毒聲字第323 號裁定令入
    戒治處所施以強制戒治（其現於臺灣新店戒治所執行強制戒
    治中），是前所受第2 次之假釋宣告再經撤銷，應執行殘刑
    有期徒刑2 年9 月又16日，此有本院82年度訴字第530 號及
    85易字第562 號刑事判決影本、法務部98年2 月4 日法矯字
    第0980 002778 號函、臺灣澎湖監獄報請撤銷假釋報告表、
    執刑案件資料表及臺灣高等法院被告前案紀錄表各1 份附於
    臺灣基隆地方法院檢察署98年度聲減字第11號執行卷宗可稽
    。據此，受刑人所犯如附表編號1.2.3.所示之罪所處之刑，
    既係與其所犯上開甲、乙、丙、丁及戊案件所處之刑接續執
    行，則依上開最高法院88年第4 次刑事庭會議及高等法院96
    年第4 次刑事庭庭長會議之說明，受刑人接續執行之如附表
    編號1.2.3.所示之罪所處之刑及上開甲、乙、丙、丁及戊案
    件所處之刑，既因假釋撤銷之結果，尚有殘刑須執行，則所
    有接續執行之各刑即均尚未執行完畢，從而受刑人所犯如附
    表編號1.2.3.所示之罪所處之刑即合於減刑及定應執行刑之
    「刑之執行未完畢」之要件，合先敘明。
  (二)繼按中華民國80年罪犯減刑條例第6 條之規定係指於該條例
    施行前經通緝，而未於該條例施行之10個月後限期內自動歸
    案者，不得依該條例減刑，如係於該條例施行前經通緝，並
    於該條例施行前經緝獲到案者，應不受該條規定不得減刑之
    限制。上開判決雖係針對中華民國80年罪犯減刑條例所為，
    然本於相同法理，於中華民國96年罪犯減刑條例亦應得以適
    用。又中華民國96年罪犯減刑條例第5 條之規定，係鼓勵通
    緝犯應儘快自動歸案接受偵查、審判或執行，如未於96年12
    月31日以前自動歸案接受偵查、審判或執行，即不得依該條
    例減刑，可見該條規定除鼓勵通緝犯儘快自動歸案外，實亦
    有失權之效果，是條文之解釋自應採限縮解釋，亦即僅就條
    文所明定之情形予以適用，準此，則該條例施行前經通緝，
    而於96年7 月16日該條例施行前即遭逮捕者，條文既未明定
    不得減刑，自不得逕以條文之擴張解釋剝奪被通緝人受減刑
    寬典之機會，而應回歸減刑條例第2 條之「原則減刑，例外
    不減刑」之原則，予以減刑（最高法院81年度台非字第12號
    、97年度台非字第334 號判決、臺灣高等法院96年11月28日
    法律座談會刑事類提案第39號參照）。查受刑人前經臺灣基
    隆地方法院檢察署傳喚、拘提執行其所犯如附表編號3.所示
    之罪所處之有期徒刑6 月未果，經該署於86年1 月30日發布
    通緝，同年2 月14日緝獲到案等情，固經本院職權調取本院
    檢察署86年度執緝字第95號執行卷宗核閱屬實，然因受刑人
    係在中華民國96年罪犯減刑條例施行前經通緝，並於該條例
    施行前經緝獲到案者，揆諸上開最高法院裁判意旨及臺灣高
    等法院法律座談會提案內容，自不受該條例第5 條規定不得
    減刑之限制，換言之，受刑人所犯如附表編號3.所示之罪，
    仍合於中華民國96年罪犯減刑條例減刑之要件，得依該條例
    規定予以減刑。
  (三)受刑人所犯如附表編號1.2.3.所示之罪，其犯罪時間均在96
    年4 月24日之前，且所犯復非中華民國96年罪犯減刑條例所
    定不應減刑之罪名，爰依該條例各減輕其宣告刑二分之一。
    又其所犯如附表編號1.2.所示之罪，合於裁判確定前犯數罪
    之定應執行之要件，爰依受刑人受判決時即95年7 月1 日修
    正施行前之刑法第51條第5 款規定，定其應執行之刑如主文
    所示。再其所犯如附表編號3.所示之罪所處之刑經減刑後，
    合於諭知易科罰金之標準，爰依受刑人受判決時即90年1 月
    1 日修正施行前之刑法第41條第1 項，宣告易科罰金之折算
    標準。
據上論斷、依中華民國96年罪犯減刑條例第2 條第1 項第3 款、
第8 條第1 項、第9 條、第10條第2 項，90年1 月1 日修正施行
前刑法第41條第1 項前段、95年7 月1 日修正施行前刑法第51條
第5 款、第53條，修正前罰金罰鍰提高標準條例第2 條，現行法
規所定貨幣單位折算新台幣條例第2 條，裁定如主文。
中    華    民    國    98    年    4     月    20    日
                  刑事第一庭法  官  劉桂金
以上正本證明與原本無異。
對於本件裁定如有不服，應於收受送達後5日內，向本院提出抗
告書狀，敘述抗告之理由，抗告於臺灣高等法院。
中    華    民    國    98    年    4     月    20    日
                            書記官  簡羽勤
臺灣基隆地方法院檢察署受刑人甲○○減刑及定應執行刑一覽表
┌────────┬────────┬────────┬────────┐
│ 編          號 │      １        │      ２        │       ３       │
├────────┼────────┼────────┼────────┤
│ 罪          名 │麻醉藥品管理條例│    藥事法      │麻醉藥品管理條例│
├────────┼────────┼────────┼────────┤
│ 宣    告    刑 │   有期徒刑9月  │  有期徒刑10月  │   有期徒刑6月  │
├────────┼────────┼────────┼────────┤
│ 犯  罪  日  期 │82年8月初起至10 │82年10月13日至82│85年4月23日至85 │
│                │月15日止、82年10│年10月15日      │年4月25日       │
│                │月16日起至12月6 │                │                │
│                │日止            │                │                │
├────────┼────────┼────────┼────────┤
│ 偵查(自訴)機關 │基隆地檢82年度偵│基隆地檢82年度偵│基隆地檢85年度偵│
│ 年  度  案  號 │字第3455號      │字第3455號      │字第944號       │
├───┬────┼────────┼────────┼────────┤
│      │法    院│  基隆地方法院  │  基隆地方法院  │  基隆地方法院  │
│      ├────┼────────┼────────┼────────┤
│最  後│案    號│82年度訴字第530 │82年度訴字第530 │85年度易字第562 │
│      │        │號              │號              │號              │
│事實審├────┼────────┼────────┼────────┤
│      │判決日期│    83.01.27    │   83.01.27     │     85.6.3     │
├───┼────┼────────┼────────┼────────┤
│      │法    院│  基隆地方法院  │  基隆地方法院  │  基隆地方法院  │
│      ├────┼────────┼────────┼────────┤
│確  定│案    號│82年度訴字第530 │82年度訴字第530 │85年度易字第562 │
│      │        │號              │號              │號              │
│判  決├────┼────────┼────────┼────────┤
│      │判    決│    83.02.25    │   83.02.25     │     85.07.01   │
│      │確定日期│                │                │                │
├───┴────┼────────┼────────┼────────┤
│  所 犯 法 條   │麻醉藥品管理條例│藥事法第83條第1 │麻醉藥品管理條例│
│                │第13條之1第2項第│項              │第13條之1第2項第│
│                │4款             │                │4款             │
├────────┼────────┼────────┼────────┤
│  合於96年罪    │    合於減刑    │    合於減刑    │    合於減刑    │
│  犯減刑條例    │                │                │                │
├────────┼────────┼────────┼────────┤
│  減 得 之 刑   │有期徒刑4月15日 │  有期徒刑5月   │有期徒刑3 月。  │
├────────┼────────┼────────┼────────┤
│備            註│基隆地檢83年度執│基隆地檢83年度執│基隆地檢85年度執│
│                │字第291號       │字第291號       │字第1400號（86年│
│                │                │                │度執緝字95號）  │
└────────┴────────┴────────┴────────┘


司法院資訊處製作；財團法人民間司法改革基金會備份。
